臺灣板橋地方法院民事判決　九十一年度訴字第六二一號
　　原　　　告　甲○○
　　被　　　告　乙○○
　　訴訟代理人　張麗美
右當事人間請求返還借款事件，本院判決如左：
    主    文
被告應給付原告新台幣玖拾貳萬肆仟元，及自民國九十一年三月二十八日起至清償日
止按週年利率百分之五計算之利息。
訴訟費用由被告負擔。
本判決於原告以新台幣參拾萬捌仟元為被告供擔保後，得假執行。
    事    實
甲、原告方面：
一、聲明：求為判決如主文第一項所示，並陳明願供擔保請准宣告假執行。
二、陳述：
（一）被告於民國八十五、六年間，陸續向原告借款總計達新台幣（下同）一百三十
      萬元，經原告催促下，被告清償部分借款共計三十七萬六千元。嗣因被告遲未
      清償全部借款，雙方為解決此一爭執，乃於八十八年五月十一日結算並確定被
      告仍積欠原告九十二萬四千元，當時兩造為解決爭執，被告同意讓步清償借款
      ，而原告亦願讓步允許被告自八十九年一月起每月清償二萬元。詎料，被告在
      與原告訂立和解之協議書（下稱系爭協議書）後，皆拒絕清償，經原告一再催
      促，被告亦均置之不理，而原告亦不願再維持該協議書之約定予被告期限上之
      利益。嗣後原告一再催促，被告仍置之不理，直至九十年十、十一月間原告之
      養父林家美仙逝，在辦理喪葬事宜期間，被告前來探視，原告又再請訴外人即
      原告之女陳真真促請被告於九十年十二月底還款，被告當場向訴外人陳真真表
      示會在九十年十二月底清償全部款項，惟被告所言並未實現，迄今仍不予清償
      。
（二）有關兩造間有消費借貸及欠款之事，系爭協議書之內容記載甚為顯然，而被告
      最後亦同意於九十年十二月底前清償，然迄今仍未履行，原告自得依民法第四
      百七十八條有關消費借貸之規定請求被告返還借款。
（三）對被告抗辯所為之陳述：
    1.按金錢借貸契約，固屬要物契約，應由貸與人就交付金錢之事實負舉證之責，
      惟若貸與人提出之借用人自己製作之文書已載明積欠借款之事實者，應解為貸
      與人就要物性之具備，已盡舉證責任，最高法院八十六年度台上字第三八八○
      號判決可資參照。查被告對於系爭協議書係屬真正業已自認在卷，該協議書明
      確記載係被告向原告借款一百三十萬元，亦載明被告已清償三十七萬六千元，
      同時更載明被告尚欠原告九十二萬四千元，是依前揭判決意旨，原告對金錢借
      貸契約之要物性業已盡舉證責任。被告否認收到借款乙節，自不足採信。
    2.系爭協議書係兩造就金錢借貸乙事所達成之協議，而被告在簽訂此協議書後並
      無依協議履行之意，於鈞院九十一年四月十七日開庭時更辯稱伊簽立協議書並
      非要返還借款，只是同意替原告追償借款云云，是以，原告亦無給予期限利益
      之必要，依最高法院十八年上字第三四七號判例意旨所載：「和解契約當事人
      固應受其拘束，不得無故翻異，惟當事人兩造若皆不願維持該契約之效力，即
      應認為合意解除，自不能更依該契約判斷其權義關係」，從而，原告自得立即
      請求被告全數返還借款。惟前揭協議書之效力雖因兩造無履行之意而應認合意
      解除，惟系爭協議書可證實之兩造間借貸合意、兩造間金錢交付、被告清償部
      分款項及被告尚積欠原告九十二萬四千元等事實，並不因而受到影響。
    3.退步言，即便鈞院認為系爭協議書之效力仍屬存在，因被告已表示不履行給付
      義務，對於已到期部分亦不清償，是以，原告亦得請求提起將來給付之訴，請
      求被告給付九十二萬四千元及利息，被告不得主張期限利益。
三、證據：提出協議書影本一件；並聲請訊問證人陳真真。
乙、被告方面：
一、聲明：求為判決駁回原告之訴及假執行之聲請。
二、陳述：
（一）本件借款之債務人應是訴外人唐建美，而被告不是借款人，亦非保證人，否認
      兩造間有借貸關係。原告並未交付一百三十萬元予被告，是直接將錢交付予訴
      外人唐建美及陳瑞昌。
（二）被告對前揭原告提出協議書之真正並無意見，但協議書內容記載不夠明確，被
      告只是同意替原告要回系爭借款。而且系爭協議書上記載所謂之已清償三十七
      萬六千元，是原告自行直接將要交付被告之會款扣除。
    理    由
一、本件原告起訴主張：被告於八十五、六年間，陸續向原告借款總計一百三十萬元
    ，經原告催促下，被告僅清償部分借款共三十七萬六千元。嗣因被告遲未清償全
    部借款，雙方為解決此一爭執，乃於八十八年五月十一日結算並確定被告仍積欠
    原告九十二萬四千元，當時兩造為解決爭執，被告同意讓步清償借款，而原告亦
    願讓步允許被告自八十九年一月起每月清償二萬元。詎料，被告在與原告訂立和
    解之系爭協議書後，皆拒絕清償，原告一再催促，伊亦均置之不理，而原告亦不
    願再維持該協議書之約定予被告期限上之利益。嗣後原告一再催促，被告仍置之
    不理，迨至九十年十、十一月間，被告向訴外人陳真真表示將於九十年十二月底
    清償全部款項，惟迄今仍未履行，為此，原告依民法第四百七十八條規定請求被
    告返還借款等語。被告則以：兩造間並無借貸關係存在，本件借款之債務人是訴
    外人唐建美，被告不是借款人，亦非保證人，且原告並未交付一百三十萬元予被
    告，而是直接將錢交付予訴外人唐建美及陳瑞昌等語置辯。
二、原告主張被告於八十五、六年間，陸續向原告借款總計達一百三十萬元，經原告
    催促下，被告僅清償部分借款三十七萬六千元，尚有九十二萬四千元迄今尚未清
    償等情，業據其提出兩造簽立之協議書影本一件為證。雖被告抗辯稱：兩造間並
    無借貸關係存在，本件借款之債務人是訴外人唐建美，被告不是借款人，亦非保
    證人，且原告並未交付一百三十萬元予被告，系爭協議書內容記載不夠明確，被
    告只是同意替原告要回系爭借款云云。惟按金錢借貸契約，固屬要物契約，應由
    貸與人就交付金錢之事實負舉證之責，惟若貸與人提出之借用人自己製作之文書
    已載明積欠借款之事實者，應解為貸與人就要物性之具備，已盡舉證責任（最高
    法院八十六年度台上字第三八八○號判決參照）。查被告既不否認系爭協議書之
    真正，則觀諸該協議書上記載內容：「乙方（指被告）因經手借貸，向甲方（指
    原告）借款新台幣壹佰參拾萬元正（包括其中債務人唐建美房地抵押設定借款新
    台幣伍拾萬元正在內）扣除乙方已償還新台幣參拾柒萬陸仟元正，尚欠新台幣玖
    拾貳萬肆仟元正」等語，既已載明被告尚積欠原告借款九十二萬四千元之事實，
    揆諸前揭判決意旨，被告既不否認系爭協議書為其所簽立，且又無法舉證證明前
    開記載內容應係指被告只是同意替原告要回系爭借款等事實，自應認原告主張兩
    造有消費借貸關係存在，堪予採信。被告空言辯稱：本件借款之債務人是訴外人
    唐建美，原告並未交付一百三十萬元予被告云云，自不足以採信。
三、再者，原告又主張被告在簽訂系爭協議書後，並無依協議履行之意，原告亦無再
    給予被告期限利益之必要，是該協議書已因兩造並無履行之意而合意解除等情，
    為被告所不爭執，是故，兩造既已合意解除系爭和解契約，自應認被告依和解契
    約所得主張之分期清償之期限利益，亦已不存在。從而，原告依消費借貸之法律
    關係，訴請被告給付借款九十二萬四千元，及自起訴狀繕本送達被告翌日即九十
    一年三月二十八日起至清償日止按週年利率百分之五計算之利息，為有理由，應
    予准許。
四、本件事證已臻明確，兩造其餘主張、攻擊防禦方法及所提證據，經本院斟酌後，
    與本件判決結果已不生影響，故不一一論列，附此敘明。
五、原告陳明願供擔保，聲請宣告假執行，亦核無不合，爰酌定相當擔保金額准許之
    。
六、結論：原告之訴為有理由，依民事訴訟法第七十八條、第三百九十條第二項，判
    決如主文。
中　　　華　　　民　　　國　　九十一　　年　　　五　　　月　　三十一　　日
                                臺灣板橋地方法院民事第二庭
~B法　　　官　崔玲琦
右為正本係照原本作成
如對本判決上訴，須於判決送達後廿日內向本院提出上訴狀
中　　　華　　　民　　　國　　九十一　　年　　　六　　　月　　　三　　　日
~B法院書記官　陳倨篁
